---
title: "Laboratorio 25-MD"
author: "Leislie R. Manjarrez O."
date: "2023-02-22"
output: html_document
---

Laboratorio 25- Tidy data- Datos ordenados- Parte 1

Objetivo: Introducción práctica a los datos ordenados (tidy data) y a las herramientas que provee el paquete tidyr

En este ejercicio vamos a:
1. Cargar datos (tibbles)
2. Convertir nuestros tibbles en dataframe (para su exportacion)
3. Exportar dataframes originales
4. Pivotar tabla 4a
5. Exportar resultados (tabla pivotante)

Pre-requisitos: instalar paqueteria
install.packages("tidyverse")

Instalar paquete de datos
install.packages("remotes")
remotes::install_github("cienciadedatos/datos")
install.packages("datos")

Llamar la libreria de tidyverse
```{r}
library("tidyverse")
```

Llamar libreria de datos
```{r}
library("datos")
```

Visualizar las tablas a utilizar (tabla1 a tabla4b). Ver datos como tibble
```{r}
datos::tabla1
datos::tabla2
datos::tabla3
datos::tabla4a
datos::tabla4b
```

Ver datos como dataframe
```{r}
df1 <- data_frame(tabla1)
df2 <- data_frame(tabla2)
df3 <- data_frame(tabla3)
df4a <- data_frame(tabla4a)
df4b <- data_frame(tabla4b)
```

Visualizar encabezados dataframe
```{r}
head(df1)
head(df2)
head(df3)
head(df4a)
head(df4b)
```

Exportar los dataframe originales
```{r}
write.csv(df1, file = "df1.csv")
write.csv(df1, file = "df2.csv")
write.csv(df1, file = "df3.csv")
write.csv(df1, file = "df4a.csv")
write.csv(df1, file = "df4b.csv")
```

Explicación de que es tibble
```{r}
vignette("tibble")
```

La mayoria de las funciones que usaras en este libro producen tibbles, ya que son una de las caracteristicas transversales de tidyverse. Si ya estas familiarizado con data.frame(), es importante que tomes en cuenta que tibble () hace menos cosas como nunca cambia el tipo de los inputs (por ejemplo nunca convierte caracteres en factores), nunca cambia el nombre de las variables y nunca asigna nombres a las filas

Empezar a ordenar datos con la tabla4a (pivotar)
```{r}
t4a_PIVOTANTE = tabla4a %>% 
  pivot_longer(cols = c ("1999", "2000"), names_to = "anio", values_to = "casos")
```

Exportar resultado: tablas ordenadas
```{r}
write.csv(t4a_PIVOTANTE, file = "t4a_PIVOTANTE.csv")
```
